【裁判字號】    97,簡上,719
【裁判日期】    971201
【裁判案由】    詐欺
【裁判全文】
臺灣高雄地方法院刑事判決             97年度簡上字第719號
上  訴  人
即  被  告  甲○○
上列上訴人即被告因詐欺案件，不服本院高雄簡易庭中華民國97
年6 月30日97年度審簡字第2353號第一審簡易判決（聲請簡易判
決處刑案號：臺灣高雄地方法院檢察署97年度偵緝字第660 號）
提起上訴，本院管轄之第二審合議庭判決如下：
    主  文
上訴駁回。
    事實及理由
一、證據能力部分：
    被告以外之人於審判外之陳述，雖不符刑事訴訟法第159 條
    之1 至第159 條之4 之規定，而經當事人於審判程序同意作
    為證據，法院審酌該言詞陳述或書面陳述作成時之情況，認
    為適當者，亦得為證據，刑事訴訟法第159 條之5 第1 項定
    有明文。被告及檢察官對於本判決所引用之審判外陳述之證
    據能力，於本院準備程序時，表示同意作為本案證據使用，
    茲審酌該等言詞陳述作成時之情況，並無非法取供或不宜作
    為證據之情事，爰依上開規定作為本案證據使用。
二、本案經本院審理結果，認第一審以被告所犯係刑法第30條、
    第339 條第1 項幫助詐欺罪，判處有期徒刑月，並諭知易
    科罰金之折算標準，其認事、用法及量刑均無不當，應予維
    持，並引用第一審判決書記載之事實、證據及理由（如附件
    ）。
三、上訴人即被告上訴意旨以：我於96年10月間將車牌號碼ZK-3
    500 號自小客車（下稱自小客車），停放在我的住處附近之
    公園處，於95年11月28日被拖吊，該自小客車內有我的合作
    金庫商業銀行十全分行（下稱合庫銀行）帳戶之存摺、金融
    卡、密碼、護照及印章，係於拖吊前，或拖吊後遭失竊，我
    沒有將上開帳戶交付予他人云云。經查：
(一)、上揭合作金庫帳戶，係為被告於96年8 月29日所申請之事實
    ，為被告自承在卷，並有合庫銀行於96年12月20日合金十全
    字第0960000022號函所附之新開戶建檔登錄單及存款印鑑卡
    各1 份附卷可參（詳警卷第10頁至第13頁）；證人即被害人
    丙○○經詐欺集團成員向其佯稱涉嫌人頭帳戶案件，應凍結
    帳戶，需配合轉移帳戶內金額至所提供指定之帳戶云云，致
    丙○○誤信為真而陷於錯誤，匯款229,000 元至被告上開合
    庫銀行之帳戶內，嗣丙○○發覺有異，始知受騙等事實，業
    據證人丙○○於警詢中證述明確（詳警卷第5 頁至第6 頁）
    ，並有存款憑條及被告存摺交易往來明細查詢單1 份附卷可
    稽（詳警卷第16頁至第17頁），堪以認定。
(二)、被告固以前詞置辯，然：
１、被告於偵查中供稱：我係於96年11月20日至30日間，將合庫
    銀行帳戶之存摺、護照、印章及提款卡密碼均放置在自小客
    車之置物箱，因該車在96年11月底停放在高雄市○○○路靠
    近光華路被拖吊云云（詳偵卷第6 頁）；於聲明上訴載明：
    因該自小客車年久失修，於96年10月間停放在自家附近之公
    園處，於95年11月28日被拖吊，該自小客車內所留之合庫銀
    行帳戶之存摺、金融卡、印章、護照及密碼，係拖吊前，或
    拖吊後遭失竊云云（詳本院卷第3 頁）；嗣於本院準備程序
    供稱：我於開完戶後，即將合庫銀行帳戶之存摺、金融卡、
    印章及密碼，放置在該自小客車上等語（詳本院卷第23頁）
    ；於本院審理時供稱：我將自小客車停放在公園附近的車位
    ，車內之合庫銀行之存摺、金融卡、印章及密碼，因我的駕
    駛座無法上鎖，應係於被拖吊前被偷云云（詳本院卷第58頁
    ），是被告對於上開合庫銀行帳戶之存摺、金融卡、印章及
    密碼究於何時放置於該自小客車上，及何時失竊，前後供述
    不一，已難憑信，且經警嗣後與被告至高雄市○○區○○路
    拖吊場查看該自用小客車時，僅有被告之護照及其餘房屋資
    料，並未發現上開合庫銀行帳戶之存摺、金融卡、印章及密
    碼之事實，業經被告供承在卷（詳偵卷第17頁至第18頁），
    復有員警張瑞鑫於97年3 月26日所製作之查證報告附卷可參
    （詳偵卷第19頁），是其辯稱：上開合庫銀行帳戶之存摺、
    金融卡、印章及密碼放置在自用小客車上云云，與證據資料
    不符，自難逕予採信。
２、況金融存款帳戶，事關存戶個人財產權益之保障，則果有被
    告所稱被告辯稱其將存摺、提款卡放置該自小客車上，應於
    該自小客車遭拖吊時，立即至拖吊場尋回或迅速辦理相關掛
    失手續或備案，以防止存摺、提款卡被他人冒用，然被告於
    發現自小客車被拖吊後，均未取回或辦理掛失，為被告自承
    在卷（詳偵卷第6 頁、本院卷第46頁），復有合庫銀行於97
    年9 月8 日合金十全存字第0970000039號函附卷可憑（詳本
    院卷第37頁），則被告情願冒其存摺及金融卡可能遭他人不
    當使用之風險，而於自小客車被拖吊後未馬上取回或是向開
    戶銀行辦理掛失，顯悖於一般人管理帳戶及極度重視存摺、
    提款卡保管使用安全之常情。則被告上前開帳戶之存摺、金
    融卡、印章及密碼應非遺失，被告此部分所辯，自難採信。
３、又觀諸被告合庫銀行帳戶交易明細表顯示，國寶人壽保險股
    份有限公司於96年11月15日將9,250 元之理賠金匯入被告合
    庫銀行帳戶內後，被告分別於96年11月19日持提款卡自其上
    開合作金庫帳戶提領5,000 元、3 000 元及1,300 元後，其
    帳戶餘額僅38元（詳警卷第17頁），業經被告自承無訛（詳
    本院卷第47頁、第58頁），惟於96年11月28日其帳戶即經他
    人先後無摺存款之方式分別存、提款2,000 元，嗣於96年11
    月29日即有被害人丙○○匯款229,000 元帳戶內（詳警卷第
    17 頁） ，可知詐欺集團非但熟知該帳戶之金融卡密碼等帳
    戶所有人始知悉之資料，亦確信該帳戶短期內無掛失止付而
    無法提領之風險，始使用該帳戶作為掩飾犯行及提領犯罪所
    得之工具，則該帳戶存摺、提款卡、密碼等相關資料，如確
    非被告所提供，詐欺集團豈有輕易信賴並使用該帳戶作為犯
    罪工具之理，堪認被告確有將所有合庫銀行帳戶交予不法分
    子使用無訛，足見被告所辯：其上開合庫銀行帳戶並未曾交
    付他人使用云云，不足採信。
４、另被告雖辯稱：我的存摺、提款卡及密碼均一起失竊，並將
    密碼寫在便利貼上，貼在存摺後面云云。然一般人使用金融
    帳戶提款之習慣，為避免遺失存摺或提款卡時，帳戶內之存
    款遭人盜領通常均將提款卡、存摺與密碼分別存放，而不至
    於將密碼記載於存摺上或與提款卡同時存放，否則密碼之設
    定即失其意義，本件被告之教育程度為高中畢業，對前述一
    般社會經驗常情當知之甚稔，理應不至有將前開帳戶提款卡
    密碼記載於存簿或併同放置，而被告自陳將存摺、提款卡、
    密碼皆放在一起，亦屬有違常情，而不足採。
５、按於金融機構開設帳戶，請領存摺及提款卡，係針對個人身
    分之社會信用而予以資金流通，具有強烈之屬人性格，而金
    融帳戶作為個人理財之工具，申請開設並無任何特殊之限制
    ，一般民眾皆得以存入最低開戶金額之方式申請取得，且同
    一人均得在不同之金融機構申請數個存款帳戶使用，此乃眾
    所週知之事實。故一旦有人刻意收集他人帳戶使用，依一般
    常識，極易判斷係隱身幕後之人基於使用他人帳戶，規避存
    提款不易遭偵查機關循線追查之考慮而為，自可產生與不法
    犯罪目的相關之合理懷疑。且日常生活中，不法之徒利用人
    頭帳戶進行之不法行為，最常見者不外詐騙他人錢財，此業
    經傳播媒體多所報導而廣為周知，而存摺、提款卡、密碼均
    係與個人隱私有密切關係之重要物件，一般人若非基於特殊
    目的或情誼，斷無任意交由他人保管或使用之理。被告係智
    慮正常之成年人，其對將己有之存摺、提款卡、密碼交付他
    人，極可能遭詐欺者用作詐取財物之工具，應有所預見，仍
    不違背本意，任由他人利用，自有幫助他人犯詐欺取財罪之
    犯意甚明。
四、原審以被告罪證明確，因而適用刑法第339 條第1 項、第30
    條、第41條第1 項前段，刑法施行法第1 條之1 ，並審酌被
    告在知悉國內現今詐騙案件盛行之情形下，竟仍隨意提供帳
    戶供實行詐欺犯罪者行騙財物，除造成被害人因而受有損失
    外，並致使國家追訴犯罪困難，容易鼓勵犯罪，行為實有可
    議之處，且犯後否認犯行，態度難認良好，復參以本件被害
    人所受詐騙金額等其他一切情狀，量處被告有期徒刑3 月，
    諭知以1 千元折算1 日之易科罰金折算標準，其認事用法均
    無違誤，量刑亦屬妥適。職是，被告上訴意旨否認犯罪，指
    摘原判決認定事實有誤、請求改判云云，為無理由，應予駁
    回。
據上論結，應依刑事訴訟法第455 條之1 第1 項、第3 項、第36
4 條、第373條、第368條，判決如主文。
本案經檢察官乙○○到庭執行職務。
中    華    民    國    97    年    12    月    1     日
                刑事第十六庭  審判長法  官  李代昌
                                    法  官  周宛瑩
                                    法  官  文昌
以上正本證明與原本無異。
不得上訴。
中    華    民    國    97    年    12    月    1     日
                                    書記官  吳良美
刑法第339條第1項：
意圖為自己或第三人不法之所有，以詐術使人將本人或第三人之
物交付者，處5年以下有期徒刑、拘役或科或併科1,000元以下罰
金。


司法院資訊處製作；財團法人民間司法改革基金會備份。
